【裁判字號】    98,訴更,4
【裁判日期】    980826
【裁判案由】    公共危險
【裁判全文】
臺灣桃園地方法院刑事判決               98年度訴更字第4號
公  訴  人  臺灣桃園地方法院檢察署檢察官
被      告  甲○○
指定辯護人  本院公設辯護人  林銘宏
上列被告因公共危險案件，經檢察官提起公訴（97年度偵字第
24756 號），本院於民國98年5 月13日以97年度訴字第1256號判
決後，因公訴人不服提起上訴，經臺灣高等法院於民國98年6 月
16日以98年度上訴字第2389號判決撤銷發回，本院更為判決如下
：
    主  文
甲○○無罪。
    理  由
一、公訴意旨略以：被告甲○○因失業飲酒後心情不佳，即基於
    放火燒燬現供人使用之住宅或現有人所在之建築物之故意，
    於民國97年11月28日下午7 時30分許，以自備之松香水點燃
    後，朝桃園縣觀音鄉大潭村15鄰18之57號住處門前及隔壁觀
    音鄉大潭村15鄰302 巷內住戶牆壁丟擲，使路面及牆壁因延
    燒而燻黑，幸因火勢不大而未燒燬住宅及建築物，其後並再
    至觀音鄉大潭村速邁樂加油站購買60元之汽油，分裝為4 瓶
    ，準備回家自焚時，於同日下午7 時40分許，在觀音鄉大潭
    村15鄰18-57 號前為警查獲。因認被告涉犯刑法第173 條第
    3 項第1 項之放火燒燬現供人使用之住宅及建築物未遂罪嫌
    云云。
二、按刑法第173條第1項之放火罪，行為人須對於目的物（即現
    供人使用之住宅）有燒燬之故意，亦即其對於放火行為有使
    目的物燒燬（全部或一部喪失效用）一事有所認識，基於放
    火燒燬房屋之犯罪故意而著手實行放火行為，始足當之，至
    同條第3項、第1項之放火未遂罪，亦須具備放火之故意，並
    著手實行放火行為而未生建築物燒燬之結果，始足當之。
三、訊據被告甲○○固坦承有以火點燃裝盛松香水之瓷瓶，朝桃
    園縣觀音鄉大潭村15鄰18之57號住處門前及同鄰302巷內住
    戶牆壁處丟擲等情不諱，惟辯稱：當時伊是要自焚卻不敢，
    一緊張就往牆壁丟，並沒有要燒房子的意思，如果要燒房子
    的話，就會直接從大門丟進去，雖然沒有造成傷害，伊也知
    道這樣很危險，伊非常後悔，伊以後絕對不敢再犯了，一次
    就怕了等語。
四、經查：
(一)、證據能力部分：
    按被告以外之人於審判外之陳述，雖不符刑事訴訟法第159
    條之1至第159條之4之規定，而經當事人於審判程序同意作
    為證據，法院審酌該言詞陳述或書面陳述作成時之情況，認
    為適當者，亦得為證據；當事人、代理人或辯護人於法院調
    查證據時，知有刑事訴訟法第159條第1項不得為證據之情形
    ，而未於言詞辯論終結前聲明異議者，視為有前項之同意，
    刑事訴訟法第159條之5定有明文。查本案作為認定事實所引
    用審判外之相關供述證據（包含書面陳述），固屬傳聞證據
    ，惟公訴人、被告甲○○及指定辯護人於審判期日均表示無
    意見而不予爭執，亦未聲明異議，審酌上開證據資料製作時
    之情況，尚無違法不當及證明力明顯過低之瑕疵，亦認為以
    之作為證據應屬適當，揆諸前開規定，認前揭證據資料均有
    證據能力。至其餘資以認定被告犯罪事實之非供述證據，亦
    查無有何違反法定程序取得之情形，均認具有證據能力。
(二)、實體部分：
 1、被告於97年11月28日下午7時30分許，以火點燃裝盛松香水
    之瓷瓶後，朝桃園縣觀音鄉大潭村15鄰18之57號住處門前及
    同鄰302巷內住戶牆壁處丟擲，致該路面及牆壁呈燻黑狀一
    情，業據被告迭於警詢、偵查及本院審理時坦承屬實（見偵
    卷第7 、8 、21、22、32及本院訴字卷第7 、21、61頁及訴
    更卷第3 頁），核與證人即桃園縣政府警察局大園分局觀音
    分駐所員警陳泳宏於偵查時證述情節相符（見偵卷第32頁）
    ，並有案發現場及縱火工具即瓷瓶碎片照片共12張在卷及裝
    盛汽油之酒瓶4 瓶（見偵卷第12至15、38至41頁）扣案可查
    ，足見被告確有在桃園縣觀音鄉大潭村15鄰18之57號住處門
    前及同鄰302 巷內住戶牆壁處，丟擲以火點燃裝盛松香水之
    瓷瓶之行為，甚為明確。
 2、然被告就其引燃並丟擲裝盛松香水酒瓶之目的，於警詢、偵
    查以迄審理時均供承：我因失業心情不好打算自焚，又不敢
    ，心裡很緊張就往外丟，才會丟在地上，當時我有看沒有來
    往車輛，我還有先看旁邊有沒有人才丟，如果我要燒燬房子
    的話，就直接從大門丟進去就好了。當時我有喝酒，所以才
    把事情弄成這樣等語（見偵卷第32頁及本院訴字卷第7 、4
    1 頁反面、60頁），且有卷附酒精測定紀錄表，測得其呼氣
    酒精濃度高達每公升0.46毫克可佐（見偵卷第11頁）。依上
    開現場照片所示，該房屋外觀非屬完全密閉，仍有矮牆、窗
    戶讓被告得以將汽油彈丟擲入內，惟被告卻未為此舉，僅引
    燃裝盛松香水之瓷瓶朝牆壁及地面丟擲，復就被告另向速邁
    樂加油站購買60元之汽油以觀，被告所購供放火使用之汽油
    數量不多，倘被告仍有意放火燒燬房屋，勢必購買大量之汽
    油以遂其放火燒燬房屋之意，方符常情，且被告已供稱意在
    自殺，未聞其有與任何人或家人有何深仇大恨，其應無以汽
    油放火燒燬房屋之動機與意圖。因之，難認被告主觀上顯有
    燒燬房屋之故意，彰彰甚明。
 3、尤以證人即桃園縣政府消防局火災調查科技士熊新民，具從
    事現場火災調查工作約數十年之資歷，且亦有電機工程之基
    礎（見本院訴字卷第64至66頁），其於本院審理時證稱：「
    （問：你看是否可以研判起火的原因？）依這個照片來看，
    至少在現場有兩個不同的點，在偵卷第38頁相片上面看到牆
    壁尚有煙燻積碳的情形，我們會懷疑這個地方是可燃性液體
    促燃劑的跡象。41頁的話，我們發現地上有疑似液體潑灑在
    地面的跡象。（問：液體有無燃燒？）以相片來看的話不明
    顯，沒有看到明顯燃燒的跡象。（問：依照目前最初的火場
    情形照片，你只能判斷是投擲汽油彈？）是的。（問：以這
    種情況來看，這個火會不會燒毀這棟房屋？）現場原始有沒
    有其他的可燃物我不知道，如果就現在清理過了以後，在這
    個牆壁是RC結構，地面是柏油路面，應該是不容易造成這個
    建築的損毀。（問：你所謂不容易是指還是有可能性嗎？）
    如果這個地方剛剛好當時有，譬如說車輛或是其他東西當然
    就有可能，如果就以現場，我們現在看到這個相片的狀態是
    不會，頂多是造成磁磚剝落而已。（問：磁磚跟水泥是不燃
    物？）是的。（問：柏油路面也是不燃燒物？）正常的狀況
    是。（你剛講正常狀況是，還有其他例外的情形嗎？）如果
    嚴格來講，柏油還是有燃燒的可能，我們一般的路面，比方
    說日曬，它久而久之柏油浮在上面的時候，如果說再加以高
    溫有可能，在一般正常狀況不會。（問：如果說在上面潑汽
    油點火的話？）不會。（問：潑松香水有無可能？）也不會
    。（問：以你目前所看到的現場照片，假定沒有其他易燃物
    的話，以本案所投擲的汽油彈，它的結果是不是充其量會造
    成地面以及磁磚的燒損，但不致於燒燬這棟房屋，也不具有
    延燒到其他物品的可能性？）是的。（問：如果認為引火當
    時現場情形就如同照片這樣子的話，你會不會作不同的判斷
    ？）我一樣是認為不會繼續擴大延燒。（問：從這個照片來
    看，牆壁的上方有像電線一樣的東西，現場的火勢有可能使
    電線燒損嗎？）有可能造成電線的短路，但不至於造成延燒
    。（問：從這張照片看來，即便在該照片內有一輛可燃物汽
    車在附近，為何你剛剛說從這幅圖看起來，如果是現場的原
    始狀態的話，應無燒燬房屋或延燒之虞的可能？）以這個照
    片而言，這部車輛距離燃燒的位置還很遠，...... 沒 有接
    觸、沒有傳導熱以及對流熱、輻射熱都不容易使這部自小客
    車燃燒，所以我不認為這部自小客車會被延燒。（問：所謂
    短路只是本身絕緣體短路而已，對屋內的線會有影響嗎？）
    不會。」等語綦詳（見本院訴字卷第54頁反面至59頁反面）
    。依證人熊新民所述，被告以裝盛松香水之瓷瓶朝地面丟擲
    ，並沒有顯然燃燒之跡象，而牆面亦是可燃性液體促燃劑燃
    燒造成煙薰積碳之狀況；再者，本案建築物之磁磚跟柏油路
    面係屬不燃燒物，縱受被告投擲本案汽油彈後所生之火燃燒
    ，僅會造成本身剝落、龜裂，而不致造成延燒情勢，又雖本
    案案發現場之火勢有可能燒燬牆壁上方電線（即進屋線）之
    絕緣體而發生電話短路現象，但亦不致造成延燒，更不會對
    屋內的管線造成任何影響，遑論得焚燬該建築物，則現場火
    勢終不致有因此蔓延隔鄰或他屋之虞。職是，被告放火之火
    力，客觀上不僅無燒燬建築物之可能，尤無延燒波及他處、
    他物之虞，顯未致生危害不特定人之生命、身體、財產之公
    共危險，雖其點燃並丟擲內裝盛松香水之瓷瓶，固屬非是，
    然究與刑法第173 條第1 項、第175 條第1 項所定公共危險
    罪之構成要件有間，亦難以各該罪相繩。公訴人漏未斟酌上
    情，認被告係出於燒燬房屋之犯意，而指其所為係構成刑法
    第173 條第1 項、第3 項之放火燒燬現供人使用之住宅及建
    築物未遂罪乙節，尚有未洽。此外，本院復查無其他任何積
    極之證據足資認定被告有公訴意旨所指之犯行，是不能證明
    被告犯罪，爰依法為無罪之諭知。
據上論斷，應依刑事訴訟法第301 條第第1 項，判決如主文。
本案經檢察官黃怡菁到庭執行職務。
中    華    民    國    98    年    8     月    26    日
                  刑事第十庭  審判長法  官  江德民
                                    法  官  華奕超
                                    法  官  陳添喜
以上正本證明與原本無異。
如不服本判決應於收受判決後10日內向本院提出上訴書狀，並應
敘述具體理由。其未敘述上訴理由者，應於上訴期間屆滿後20日
內向本院補提理由書 (均須按他造當事人之人數附繕本)「 切勿
逕送上級法院」。
                                    書記官  劉玉梅
中    華    民    國    98    年    8     月    26    日


司法院資訊處製作；財團法人民間司法改革基金會備份。
